臺灣雲林地方法院民事裁定　　　　　　　100年度輔宣字第6號
聲　請　人　林豪正
相　對　人　林陵科
　　　　　　林束霞
上列聲請人聲請輔助宣告事件，本院裁定如下：
    主      文
宣告林陵科（民國○○年○○月○○日生、國民身分證統一編號：Ｚ000
000000號）、林束霞（民國○○年○○月○○日生、國民身分證統一編
號：Ｚ000000000號）為受輔助宣告之人。
選定林豪正（民國○○年○○月○○日生、國民身分證統一編號：Ｚ000
000000號）為受輔助宣告人之輔助人。
聲請費用新臺幣壹仟元由受輔助宣告之人負擔。
    理    由
一、聲請意旨略以：相對人林陵科、林束霞分別為聲請人之父母
    ，相對人林陵科因罹患口腔癌，長期用藥，導致無法正確表
    達意思，而相對人林束霞因所受教育有限，口語表達能力明
    顯不足，茲因兩人屢遭保險業務員矇騙，簽立文件，造成重
    大損失，其等已因精神障礙或其他心智缺陷，致其等為意思
    表示或受意思表示，或辨識意思表示效果之能力，顯有不足
    ，爰依民事訴訟法第598 條之規定，聲請對其等為輔助宣告
    ，並指定聲請人為其等輔助人。又如認相對人等已達受監護
    宣告之程度，則請為監護之宣告，並選定聲請人為其等監護
    人，及指定其子林豪傑為會同開具財產清冊之人等語，並提
    出戶籍謄本、親屬系統表、同意書等件為證。
二、按對於因精神障礙或其他心智缺陷，致其為意思表示或受意
    思表示，或辨識其意思表示效果之能力，顯有不足者，法院
    得因本人、配偶、四親等內之親屬、最近一年有同居事實之
    其他親屬、檢察官、主管機關或社會福利機構之聲請，為輔
    助之宣告；受輔助宣告之人，應置輔助人，民法第15條之1
    第1 項、第1113條之1 第1 項定有明文。復依民法第1113條
    之1 第2 項準用同法第1111條之1 規定，法院選定輔助人時
    ，應依受輔助宣告之人之最佳利益，優先考量受輔助宣告之
    人之意見，審酌一切情狀，並注意下列事項：(一)受輔助宣告
    之人之身心狀態與生活及財產狀況。(二)受輔助宣告之人與其
    配偶、子女或其他共同生活之人間之情感狀況。(三)輔助人之
    職業、經歷、意見及其與受輔助宣告之人之利害關係。(四)法
    人為輔助人時，其事業之種類與內容，法人及其代表人與受
    輔助宣告之人之利害關係。
三、經查，聲請人之上開主張，業據其提出戶籍謄本、親屬系統
    表、中華民國身心障礙手冊、中華民國殘障手冊影本等件為
    證，且本院法官在鑑定人即財團法人天主教若瑟醫院醫師詹
    智堯前詢問相對人林陵科、林束霞時，相對人均搖頭示意或
    並無反應，並經鑑定人詹智堯醫師鑑定稱：相對人等自幼聾
    啞，並未受過教育，家人外少與他人有互動，在語言及替代
    溝通上有發展遲緩的現象，不會閱讀、寫字，也認不得數目
    字，與家人可用簡單手勢溝通，但其他人難以了解其手勢之
    涵義，經判斷相對人等目前為意思表示及受意思表示、辨識
    其意思表示效果之能力明顯不足，已達輔助宣告之程度等語
    ，有鑑定筆錄在卷可稽。本院審酌上情，認相對人等非完全
    不能為意思表示或受意思表示，或不能辨識其意思表示之效
    果，而未達應受監護宣告之程度，僅上開能力顯有不足，而
    有受輔助之必要，爰依聲請以裁定為輔助之宣告。
四、次查，聲請人林豪正為受輔助宣告人之長子，受輔助宣告人
    另育有長女林小雲、次女林雅惠、次子林豪傑等人，此有戶
    籍謄本及親屬系統表附卷可參。本院審酌上情，並考量受輔
    助宣告人平日係與聲請人祖母共同居住生活，惟生活費用係
    由聲請人兄弟姊妹共同分攤，而聲請人有意願擔任受輔助宣
    告人之輔助人，而其他親屬亦同意聲請人擔任受輔助宣告人
    之輔助人，有同意書1 份在卷可按等情狀，認聲請人林豪正
    應有輔助受輔助宣告人之能力，並適於任之，是由聲請人林
    豪正任輔助人，符合受輔助宣告人林陵科、林束霞之最佳利
    益，爰依前揭規定，選定聲請人林豪正為受輔助宣告之人林
    陵科、林束霞之輔助人。
五、依民事訴訟法第608條第1項，裁定如主文。
中    華    民    國  100     年    8     月    4     日
                        家事法庭法  官  潘雅惠
正本係照原本作成。
如不服本裁定關於選定監護人及指定會同開具財產清冊之人等部
分，應於送達後十日內向本院提出抗告狀，並繳納抗告費新臺幣
1 千元；其餘關於宣告監護之部分，不得抗告。
中    華    民    國  100     年    8     月    4     日
                                書記官  陳美華